【裁判字號】    92,易,13
【裁判日期】    920418
【裁判案由】    竊盜
【裁判全文】
臺灣新竹地方法院刑事判決                            九十二年度易字第一三號
    公  訴  人  臺灣新竹地方法院檢察署檢察官
    被      告  甲○○
                乙○○
右列被告因竊盜案件，經檢察官提起公訴（九十一年度偵字第二九四二號），經本院
變更起訴法條為侵占離本人所持有之物罪後，判決如左：
    主  文
甲○○、乙○○共同意圖為自己不法之所有，而侵占離本人所持有之物，各處罰金壹
仟元，如易服勞役，均以佰元折算壹日。
    事  實
甲○○、乙○○於九十一年五月二十五日下午三時三十分許，在新竹縣湖口鄉○○村
○○路五十號臺灣松下電工股份有限公司廠區內，因見地上散落有離英建工程股份有
限公司（按以下簡稱英建工程公司）所持有之配管用法藍片六片（按價值約新台幣九
百元），竟共同基於犯意之聯絡，意圖為自己不法之所有，而予以侵占入已，
    理  由
甲、認定犯罪構成要件事實所憑之證據及其認定之理由：
  壹、證據：
    一、被告二人之陳述。
    二、證人即英建工程公司技工丙○○及查獲警員王甲之證言。
    三、贓物認領保管單。
    四、現場照片。
  貳、認定之理由：
    一、被告二人自警訊、檢察官訊問至本院審理期間均坦承進入上開地點撿拾法藍
        片六片。
    二、證人王甲證明被告二人確在上開時、地曾持有法藍片。（參見偵查卷第五
        十八頁反面）
    三、證人丙○○證明法藍片確為英建工程公司所有之物，每片單價一百五十元，
        共計九百元。
    四、被告二人既無任何正當理由，而於右開時、地將離英建工程公司所持有之法
        藍片六片侵占入己，犯行均堪予認定。
乙、對被告抗辯不採納之理由：
  壹、被告二人均抗辯當日是到右開地點撿拾廢棄物來賣等語。
  貳、不採納之理由：
    一、刑法第三百三十七條侵占遺失物罪之成立係以「意圖為自己或第三人不法之
        所有」為犯罪構成要件之一，而行為人主觀之意圖其他人無法瞭解，故除行
        為人自承外，概均須綜合行為外觀予以評價判斷是否具備上開主觀不法之犯
        罪構成要件。
    二、據證人丙○○證稱：公司所有之貨櫃是放在工廠的中央，工廠四周都有圍牆
        ，大門有上鎖，貨櫃也有上鎖等語（參見偵查卷第五十三頁、本院九十二年
        一月二十九日訊問筆錄）。復為被告二人所不爭執，則依現場外觀觀察當時
        該地顯非為無人管領之區域。
    三、經本院提示現場照片（按偵查卷第六十一頁），被告二人均稱是從該倒塌之
        圍牆進入無訛（參見本院九十二年三月二十六日訊問筆錄第三頁），而依該
        照片所示之圍牆僅倒塌一小部分，且本有鐵網圍繞加強，惟遭不詳人破壞，
        衡情被告二人應不致於產生誤解，而認為該區域得自由出入，其內之物品均
        為無人管領之廢棄物甚明。
    四、據證人丙○○證稱：六片法藍片中只有一塊有一點點生鏽，其他均沒有等語
        （參見偵查卷第五十三頁），依常情而論，被告二人顯不可能誤認尚新穎之
        法藍片係廢棄物品之理。
    五、據上所述，被告二人應具不法所有之意圖，渠等抗辯係入內撿拾廢棄物等語
        尚難採信。
丙、變更檢察官起訴法條之理由：
  壹、證人證言：
    一、據證人丙○○之證言：
      １、被告被查獲當天除了他們身上所找到的東西外，公司沒有其他東西不見。
      ２、我們公司貨櫃裡面放了電纜線二百五十平方釐米，有二捲，各四十公尺，
          一公尺約二點四公斤；另外還有鋁製線架數量很多，約二、三十個，還有
          法藍片五、六十片及鷹架開關箱等東西，這個貨櫃有裝滿，都是工程在用
          的東西。
      ３、電纜線一米約二百四十元，一個線架約六百到八百元。鷹架一組約五千元
          左右。開關箱含開關、鐵箱一個四、五千元。法藍片一個一百五十元。
          （以上參見本院九十二年四月四日審理筆錄）
      ４、當天未在現場看到被告；是警察通知我過去的。
      ５、電鑽轉換頭不是我們公司所有。
          （以上參見本院九十二年四月四日審理筆錄）
    二、證人即查獲警員王甲證言：（參見偵查卷第五十八頁反面）
      １、進入後看到二名男子站在灰色貨櫃屋的門口講話，手上有拿東西。
      ２、我就往貨櫃屋方向前進，走到一半位置，他們發現我也往我的方向走過來
          。
  貳、得心證之理由：
    一、若被告二人果如公訴人所言係入內竊盜，則焉會捨更有價值的物品，而僅拿
        取其中六片法藍片（按價值僅約九百元）？此顯不合常情甚明。
    二、而法藍片並非極沈重或體積龐大之物品，若被告係不及竊取其他物品的話，
        亦不可能於第一次僅入內拿六片法藍片。此部分亦與常情有違。
    三、再者，若被告二人主觀上係入內行竊，於事跡敗露被警察發現之後，倉惶逃
        跑猶恐不及，又焉會主動走向現場查獲之警察乎？
    四、證人丙○○當天未在現場目睹被告行竊之事實，此部分自亦不得為認定被告
        竊盜之證據。
    五、扣案電鑽轉換頭既非英建工程公司所有，亦不得作為認定被告竊盜之證據。
    六、扣案之鎖頭及電鑽轉換頭經送驗結果，證明送鑑鎖頭敲擊痕跡不是送鑑電鑽
        轉換頭所造成，此有法務部調查局九十一年十一月十九日調科參字第０九一
        ００七五一九００號鑑定通知書一份在偵查卷可稽（按第七十四頁），此部
        分亦不得作為認定被告竊盜之證據。
丁、論罪部分：
  一、核被告二人意圖為自己不法之所有，而侵占離本人所持有之物，所為均係犯刑
      法第三百三十七條之罪；公訴人引用刑法第三百二十條第一項竊盜罪起訴，容
      有未洽，依刑事訴訟法第三百條之規定，其起訴法條應予變更。
  二、被告二人間有犯意之聯絡，行為之分擔，依刑法第二十八條之規定均為共同正
      犯。
戊、科刑審酌：
  壹、主刑部分：
    一、查被告甲○○雖前曾於八十六年間因違反麻醉品管理條例，經本院判處有期
        徒刑六月，於八十八年二月六日執行完畢；乙○○則於九十年間因竊盜罪經
        本院判處有期徒刑四月，於九十一年一月二日執行完畢，此有臺灣新竹地方
        法院檢察署刑案資料查註紀錄表及臺灣高等法院被告全國前案紀錄表在卷可
        稽，惟因本件所犯非屬有期徒刑以上之罪，依刑法第四十七條自不構成累犯
        。
    二、審酌被告二人左列事項，各量處如主文所示之刑。
    （一）犯罪動機係因路過該地，見該地區無人看守臨時起意。
    （二）犯罪目的僅為取得法藍片販賣牟利。
    （三）犯罪手段並未傷人或大肆破壞。
    （四）被告二人前科紀錄累累，品行不良。
    （五）被告甲○○學歷為國中肄業；被告乙○○學歷為初中畢業。
    （六）與被害人平日無任何關係。
    （七）被害人因犯罪所生之損害僅約新台幣九佰元。
    （八）犯罪後坦承部分犯行不諱，尚知所悔悟。
    三、被告主刑宣告部分並依刑法第四十二條第二項均諭知易服勞役之折算標準。
  貳、從刑部分：
      本件扣案之電鑽轉換頭一支及鎖頭一個，均未符合刑法沒收之規定，併此敘明
      。
據上論斷，應依刑事訴訟法第二百九十九條第一項前段；罰金罰鍰提高標準條例第一
條前段、第二條，判決如主文。
本案經檢察官鍾曉亞到庭執行職務。
中     華     民     國     九十二     年     四     月       十八     日
                                  臺灣新竹地方法院刑事第二庭
                                      法  官  陳  健  順
右正本證明與原本無異。
如不服本判決，應於判決送達後十日內向本院提出上訴狀( 應附繕本 )，上訴於
臺灣高等法院。
                                      書記官  陳  進  楷
中     華     民     國     九十二     年     四     月       二十一    日
附錄論罪科刑法條：
刑法第三百三十七條：
意圖為自己或第三人不法之所有，而侵占遺失物、漂流物或其離本人所持有之物者，
處五百元以下罰金。


司法院資訊處製作；財團法人民間司法改革基金會備份。
